【裁判字號】    89,上易,174
【裁判日期】    890523
【裁判案由】    業務侵占
【裁判全文】
臺灣高等法院高雄分院刑事判決          八十九年度上易字第一七四號
    上  訴  人
    即  被  告  乙○○
    選任辯護人  許清連  律師
                邱佩芳
                林鴻駿
右上訴人因業務侵占案件，不服臺灣高雄地方法院八十七年度易字第四九０八號中華
民國八十八年十一月十七日第一審判決（起訴案號：臺灣高雄地方法院檢察署八十七
年度偵字第四三九號），提起上訴，本院判決如左：
      主      文
原判決撤銷。
乙○○連續行使偽造私文書，足以生損害於他人，處有期徒刑捌月。
偽造如附表所示估價單上之署押均沒收。
      事      實
一、乙○○係高雄市○○區○○路四九九號「丁禾貿易有限公司」（以下簡稱丁禾公
    司）之業務員，負責擔任公司香煙貨物之進出貨與銷售及收取貨款等工作，竟基
    於意圖為自己不法所有及偽造文書之概括犯意，自民國八十六年八月十一日起至
    同年十一月三日止，在丁禾公司上開營業處，連續將公司所有之香煙侵占入己變
    賣花用，累計侵占香菸計值新台幣（下同）六百六十八萬一千一百四十五元，為
    達侵占目的，所侵占之香菸，部分以偽造客戶署押於估價單上，表示該客收已收
    取香菸未給付貨款之方式回報丁禾公司圖免查核，足生損害於丁禾公司及附表所
    示被偽造之客戶權益；估價單上偽造客戶之署押，詳如附表所示，部分侵占之香
    菸，則未偽造客戶署押，僅交四估價單以為搪塞，嗣於同年十月二十八日丁禾公
    司向乙○○及各該虛列客戶催收帳款時，始陸續查知上情。
二、案經丁禾公司訴由高雄市政府警察局三民第二分局移請台灣高雄地方法院檢察署
    檢察官偵查起訴。
    理  由
一、訊據上訴人即被告乙○○固不諱言有於右揭時、地，利用任職於丁禾公司機會，
    向該公司提領相當於貨款六百六十八萬一千一百四十五元之香煙貨品販售他人，
    並虛列客戶名單及估價單圖免查核等事實，惟矢口否認有何業務侵占之犯行，並
    辯稱：上開貨物實際均已販售予盤商林國樑，當初為免將貨品同賣予林國樑一人
    ，公司會有意見，所以才虛列其他客戶估價單及出貨單應對，而本件積欠之貨款
    ，實係林國樑交付之支票未獲兌現或餘款未付所致，經與林國樑及丁禾公司結算
    後，由林國樑開立面額二百六十四萬二千六百元予丁禾公司，另開立六百三十二
    萬元之支票一紙予伊作為積欠貨款之給付，伊旋將林國樑給付之該支票轉交予丁
    禾公司，是該支票縱認無法兌現，亦應係林國樑責任，伊並無侵占行為云云，並
    提出付款銀行為高雄市第十信用合作社，到期日為八十六年十二月五日，票面金
    額六百三十二萬元之支票影本一紙。經查：
（一）被告乙○○向丁禾公司提領貨物販售他人，並虛列客戶估價單以取信丁禾公司
      之事實，業據被告及告訴人丁禾公司代理人王柏焜迭於警訊、偵查及原審審理
      時同陳在卷，且有丁禾公司製作之業務員應收帳款統計表影本一紙及被告提出
      如附表所示之虛列客戶估價單及現金、應收票據收到憑單影本各一本附卷可稽
      ，顯見被告確有將相當於價金六百六十八萬一千一百四十五元之香煙貨品販售
      之行為至甲。另參以證人林國樑於原審審理時結證稱：其雖曾數次向被告購買
      香煙貨物，數量龐大無法清楚記憶，但均已給付現金或支票作為貨款，而支票
      未兌付部分亦與告訴人丁禾公司及被告等三方會商，再行結算並重開二百六十
      四萬二千六百元之支票支付，被告另積欠丁禾公司貨款六百六十八萬一千一百
      四十五元部分與其無關等語，酌以告訴人丁禾公司代理人王柏琨於原審審理時
      亦陳稱：證人與被告確曾就貨款二百六十四萬二千六百元部分之支票，重新會
      算後，再另立支票以對等語，與證人上開證言，互核大致相符，足認證人上開
      證言非虛。
（二）被告雖另提出六百三十二萬元之支票影本一紙，欲證係林國樑給付前開六百六
      十八萬一千一百四十五元之香煙貨款云云，然為證人林國樑堅詞否認係其簽發
      ，而證人張光闓於原審審理時結證稱：該紙支票原為空白支票借給林國樑，但
      其係用於何處並不知悉等語，且該支票所載金額筆跡與林國樑所書亦不相符，
      究否為林國樑所簽發衡非無疑，且被告所有出售之貨款均未詳實列帳，卷附之
      客戶估價單及數量均係虛列，是以該紙支票縱認係林國樑所開立，金額與丁禾
      公司業務員應收帳款統計表所示金額，亦不相合，無從證甲係針對上開積欠之
      貨款所為之給付，衡以苟若上開貨款確係售予林國樑後所積欠，論理亦應於三
      方會商時，結算甲確，如係林國樑所積欠，開立之支票亦應與二百六十四萬二
      千六百元部分之支票同時交付予丁禾公司方屬合理，豈有另行給付予被告收執
      後，再透過被告轉交之理，再者被告於警訊時亦已坦承侵占犯行，並有切結書
      影本一紙在卷可憑，如若被告係據實銷售，並無不法所有之犯意，縱認出售對
      象均為林國樑一人，以丁禾公司立場，所要求者亦僅查察買賣對方是否真實，
      資金信用是否良好，被告衡無虛列客戶估價單或應收票據憑單予丁禾公司之需
      ，足見被告自始即有不法所有之意圖甚甲，被告上開所辯乖離常情至鉅，無足
      採信。本件罪證甲確，被告犯行堪以認定，應依法論科。
二、查被告乙○○任職於丁禾公司擔任業務銷售及貨款收費人員，係屬從事業務之人
    ，其將業務上所持有之上開香菸，變易持有為所有，核係犯刑法第三百三十六條
    第二項之業務侵占罪。被告偽造客戶簽收之估價單，繳回公司，該估價單係用以
    証甲客戶已簽收香菸之收據，為私文書，所為核犯同法第二百十六條第二百十條
    行使偽造私文書罪，偽造署押為偽造私文書之部分行為，低度之偽造文書行為，
    又為高度之行使行為所吸收，不另論其偽造署押罪及偽造文書罪；被告所犯二罪
    ，先後多次犯行，時間緊接，手段相同，顯係基於概括之犯意反覆為之，應依連
    續犯之規定論以一罪，並加重其刑。又所犯行使偽造文書罪，與侵占罪，有方法
    結果相牽連關係，應從一重行使偽造私文書罪論；檢察官雖未敘及行使偽造私文
    書部分，但此裁判上一罪之牽連犯，為起訴效力所及，本院應一併論究。
三、原審據以論罪科刑，固非無見，但並無証據証甲有客戶支付本案之六百六十八萬
    一千一百四十五元貨款，被告自屬無從侵占貨款，被告所侵占者，係等值之香菸
    ，原審以被告侵占貨款論科，自有未合，且未論被告行使偽造私文書罪，亦有疏
    誤，被告上訴否認犯罪，固無足取，惟原判決既有可議，自應予以撤銷改判。審
    酌被告犯後飾詞卸責態度不好，亦未與告訴人和解，惟告訴人對於原審所處之刑
    ，亦未指量刑過輕請求檢察官上訴等一切情狀，仍量處原審所處之刑。
四、公訴人另認被告就一萬九千八百元之託售貨款及二百六十四萬二千六百元之支票
    貨款部分，有業務侵占犯嫌，然均為被告堅詞否認，並辯稱：託售價款部分係因
    其離職後，喪失丁禾公司職員身分無法繼續收取，且離職時確有移交予接任業務
    員收取，而二百六十四萬二千六百元支票部分，係林國樑向之購買香煙貨品，原
    本開立之支票不兌現後，其再重行開立予丁禾公司，並非其所開立等語，核與告
    訴人丁禾公司前開代理人王柏琨及證人林國樑於本院審理時陳述情節相符，並經
    告訴人丁禾公司陳甲此部分不再追究，是難遽因被告所售貨款無法追償，即謂被
    告就此部分貨款有業務侵占犯行，從而此部分，依法原應為無罪之諭知，然公訴
    人認此部分事實與上開起訴經論罪科刑之部分，有連續犯之裁判上一罪關係，爰
    不另為無罪之諭知，併此敘甲。
據上論結，應依刑事訴訟法第三百六十九條第一項前段、第三百六十四條、第二百九
十九條第一項前段、刑法第五十六條、第五十五條、第二百十六條、第二百十條、第
三百三十六條第二項罰金罰鍰提高標準條例第一條前段，判決如主文。
本案經檢察官邱榮藏到庭執行職務。
中    華    民    國     八十九     年       五       月     二十三     日
                              臺灣高等法院高雄分院刑事第九庭
                                  審判長法官  張甲松
                                        法官  任森銓
                                        法官  江泰章
右正本證甲與原本無異。
如不服本判決，應於判決送達後十日內向本院提出上訴狀，其未述理由者並應於提
出上訴狀後十日內向本院補提理由書（應附繕本)。
                                      書記官  黃一秋
中 華    民    國     八十九     年       五       月     二十五     日
附錄：本判決論罪科刑法條：
刑法第二百十六條
行使第二百十條至第二百十五條之文書者，依偽造、變造文書或登載不實事項或使登
載不實事項之規定處斷。
刑法第二百十條
偽造、變造私文書，足以生損害於公眾或他人者，處五年以下有期徒刑。
                                                                        Ｇ


司法院資訊處製作；財團法人民間司法改革基金會備份。
